臺灣嘉義地方法院民事裁定
111年度消債更字第69號
聲  請  人  陳麗鳳  



代  理  人  江昱勳律師（法律扶助律師）
債  權  人  華南商業銀行股份有限公司

法定代理人  張振芳  


上列當事人因消費者債務清理事件聲請更生，本院裁定如下：
    主  文
聲請人陳麗鳳自中華民國一一一年七月五日下午四時起開始更生
程序。
命司法事務官進行更生程序。
    理  由
一、按法院開始更生程序之裁定，應載明其年、月、日、時，並
    即時發生效力，消費者債務清理條例（下稱消債條例）第45
    條第1 項定有明文。又法院裁定開始更生或清算程序後，得
    命司法事務官進行更生或清算程序，消債條例第16條第1 項
    亦定有明文可參。復按債務人不能清償債務或有不能清償之
    虞者，得依本條例所定更生程序或清算程序，清理其債務；
    債務人無擔保或無優先權之本金及利息債務總額未逾新臺幣
    （下同）1,200萬元者，於法院裁定開始清算程序或宣告破
    產前，得向法院聲請更生；本條例所稱消費者，指5年內未
    從事營業活動或從事小規模營業活動之自然人，前項小規模
    營業指營業額平均每月20萬元以下者，消債條例第3條、第4
    2條第1項、第2條第1項、第2項分別規定甚明。再按債務人
    對於金融機構負債務者，在聲請更生或清算前，應向最大債
    權金融機構請求協商債務清償方案，或向其住、居所地之法
    院或鄉、鎮、市、區調解委員會聲請債務清理之調解。債務
    人為前項請求或聲請，應以書面為之，並提出財產及收入狀
    況說明書、債權人及債務人清冊，及按債權人之人數提出繕
    本或影本；協商或調解成立者，債務人不得聲請更生或清算
    ，但因不可歸責於己之事由，致履行有困難者，不在此限，
    消債條例第151條第1項、第2項、第7項亦分別定有明文。
二、本件聲請人主張其前夫以聲請人名義購買不動產，並設定抵
    押權貸款，惟前夫未依約繳納貸款，致該不動產遭拍賣，因
    該不動產聲請人未能使用，故亦未清償貸款。對於華南商業
    銀行股份有限公司（下稱華南銀行）負有1,552,000元之債
    務，因有不能清償債務情事，前已提出債權人清冊，以書面
    向本院聲請債務清理調解，最大債權銀行華南銀行提出以債
    權金額7,254,517元，分180期、0利率，每月還款金額為40,
    303元之還款方案，惟聲請人無法負擔，以致調解不成立。
    又聲請人復未經法院裁定開始清算程序或宣告破產，爰請求
    裁定准予更生等語。
三、經查：
　㈠本件聲請人主張依消債條例向本院聲請債務清理調解程序，
    最大債權銀行華南銀行提出以債權金額7,254,517元，分180
    期、0利率，每月還款金額為40,303元之還款方案，惟聲請
    人表示目前為臨時工，每月收入約18,000元，每月可以清償
    1,000元左右，故以目前之收入無法負擔上開還款方案，以
    致調解不成立等情，業經本院調閱111年度司消債調字第85
    號調解卷（下稱調解卷）核閱屬實，本件聲請人所提更生之
    聲請所應審究者為其現況是否有不能清償債務或有不能清償
    之虞之情事。
　㈡聲請人主張其有不能清償債務之情事，並提出財產及收入狀
    況說明書、債權人清冊、財團法人金融聯合徵信中心查詢當
    事人綜合信用報告－債務清理條例前置協商專用債權人清冊
    及回覆書、全國財產稅總歸戶財產查詢清單、110年度綜合
    所得稅各類所得資料清單、戶籍謄本、南山人壽保單價值準
    備金一覽表、查詢終止給付金、國泰世紀產物保險股份有限
    公司強制汽車責任保險費收據、存摺內頁、女兒之戶籍謄本
    及存摺內頁為證（見調解卷第11至23頁、本院卷第45至57、
    75至79頁）。
　㈢查聲請人主張目前正在接受照服員之實習，每月薪資5,000元
    ，每月領有租金補貼約3,000元，相關補貼匯入女兒之帳戶
    ，惟次一年度租金補貼金額恐下降至2,000元，另有南山人
    壽保險，其保單價值準備金有3筆，分別為298,752元、89,0
    68元、164,533元，並提出女兒之存摺內頁、南山人壽保單
    價值準備金一覽表為證，然觀諸聲請人女兒之存摺內頁，聲
    請人目前每月領有租金補助為3,200元，則聲請人每月收入
    為8,200元（計算式：5,000元＋3,200元），保單價值準備金
    共計552,353元（計算式：298,752元＋89,068元＋164,533元
    ）。
　㈣聲請人主張其每月必要生活支出為伙食費8,000元、房租4,00
    0元、水電費1,000元、手機費799元，共計13,799元，因未
    逾消債條例第64條之2第1項規定，應予准許。又聲請人主張
    有扶養義務人共4人扶養母親，聲請人每月支出母親扶養費3
    ,000元，其母親每月領有敬老津貼3,772元，並提出聲請人
    母親之戶籍謄本、存摺內頁、110年度綜合所得稅各類所得
    資料清單、全國財產稅總歸戶財產查詢清單為證（見本院卷
    第59至73頁）。查聲請人母親為29年1月生，目前82歲，已
    逾法定退休年齡，110年度所得6,000元，名下無財產，堪信
    確有不能維持生活情事而需聲請人扶養，本院審酌聲請人母
    親每月生活必要支出按衛生福利部公告111年度臺灣省最低
    生活費14,230元之1.2倍即17,076元之數額計算，扣除聲請
    人母親每月領有敬老津貼3,772元，聲請人與其兄弟姊妹4人
    每人每月應負擔之母親扶養費為3,326元（計算式：〈17,076
    元－3,772元〉÷4人，元以下四捨五入），故聲請人主張每月
    支出母親扶養費3,000元，其金額尚屬合理，應予准許。
　㈤承上，本件聲請人每月收入8,200元，已不足支付每月生活必
    要支出16,799元（計算式：13,799元＋3,000元），實無法負
    擔最大債權銀行華南銀行所提每月清償40,303元之協商還款
    方案，縱使將聲請人之保單價值準備金552,353元，按上開
    期數分180期，每期僅可清償3,069元（計算式：552,353元÷
    180期，元以下四捨五入），亦無法負擔上開還款方案。是
    以本院審酌聲請人現況之財產、勞力及信用等清償能力，尚
    不足支付生活必要支出，堪信已不能清償華南銀行之無擔保
    或無優先權債務7,278,410元（依華南銀行陳報之債權總額
    ）。從而，聲請人所為本件聲請，核符消債條例第3條所定
    之要件。
四、綜上所述，本件聲請人為一般消費者，並未從事營業活動。
    其有無法清償債務之虞情事，又所負無擔保或無優先權之本
    金及利息債務，並未逾1,200萬元，且未經法院裁定開始清
    算程序或宣告破產，又查無消債條例第6條第3項、第8條或
    第46條各款所定駁回更生聲請之事由存在，則聲請人聲請更
    生，洵屬有據，應予准許。
五、至於聲請人於更生程序開始後，應另提出足以為債權人會議
    可決或經法院認為公允之更生方案以供採擇，俾免更生程序
    進行至依消債條例第61條規定應行清算之程度，附此敘明。
六、依消債條例第11條第1項、第45條第1項、第16條第1項，爰
    裁定如主文。
中　　華　　民　　國　　111 　年　　7 　　月　　5 　　日
                  民事第二庭法　官　陳威憲
以上正本係照原本作成。
本裁定不得抗告。
中　　華　　民　　國　　111 　年　　7 　　月　　5 　　日
                            書記官  方瀅晴